臺灣基隆地方法院交通事件裁定　　　　　　　　　　九十三年度交聲字第一七七號
　　原處分機關　交通部公路總局台北區監理所基隆監理站
　　異　議　人
　　即受處分人　甲○○　男　四.
右列受處分人因違反道路交通管理處罰條例案件，對於交通部公路總局台北區監理所
基隆監理站九十三年七月二十九日所為之處分（原處分案號：基監字第裁四二─Ｚ0
0000000號），聲明異議，本院裁定如左：
    主  文
異議駁回。
    理  由
一、本件聲明異議意旨略以：員警位在高速公路的避車彎內，不是在路肩取締，取締
    方法有瑕疵。員警取締時，只有給我看雷射槍上的螢幕，並沒有提供任何的證據
    ，如照片、攝影等足以證明我超速的事實。又舉發單位並沒提供任何的行政規則
    告知可以在避車彎內使用雷射槍執行取締違規的勤務云云。
二、原處分機關即交通部公路總局臺北區監理所基隆監理站（下稱原處分機關）係以
    聲明異議人即受處分人甲○○（下稱受處分人）於民國九十二年六月二十三日下
    午四時三十八分許，駕駛車牌號碼ＤＪ─八五三七號自用小客車行經國道一號高
    速公路北向一三五公里處，因駕駛時速超過當地限速一百公里而達一二五公里，
    依據道路交通管理處罰條例第三十三條第一項之規定，裁處新臺幣三千元之罰鍰
    ，並依同條例第六十三條第一項之規定，記違規點數一點。受處分人則以：當日
    雖有駕車經過國道一號北向一三五公里處，惟受處分人並無超速情事，雷射槍之
    測速結果不足為伊有超速之證據，因認原處分顯有不當而提出異議等語。經查：
  (一)按交通警員掣單舉發違反道路交通管理處罰條例所列之違規事實，本質上為行
      政處分，係公務員基於職務上權力，依法就特定之具體事件所為具公法上效果
      之單方行政行為，基於公務員為公法上行為具有公信力之原則，該行政處分當
      可被推定為有效。蓋行政處分不受其瑕疵所影響，先認定其具有效力，再進行
      事後審查，應係基於交易安全與法律安定性之考量，不欲任何機關或人民可無
      視此一國家行為之存在，充其量僅係「有效推定」。反之，若僅憑道路交通管
      理處罰條例第八十九條明文規定法院受理有關交通事件，準用刑事訴訟法之規
      定，認定前揭推定員警掣單舉發交通違規之行政行為合法、真正之說法，係推
      定受處分人（相當刑事訴訟程序中之被告）確有交通違規事實（有罪推定），
      而要求受處分人自證並無違規事實（自證無罪），而認有違刑事訴訟「無罪推
      定」原則，本院認亦係對於屬行政秩序罰之交通違規舉發處分之本質有所誤解
      。按交通違規之舉發可分為「當場舉發」及「逕行舉發」，由於逕行舉發之受
      處分人並無當場向舉發員警辯駁、陳述意見之機會，故現行法制就逕行舉發之
      條件多所設限（例如闖紅燈或平交道、以科學儀器取得違規證據資料，足資認
      定其違規事實者），此觀違反道路交通管理處罰條例第七條之二規定自明。至
      於當場舉發交通違規事件，鑑於交通違規事實往往驟然而現、稍縱即逝，若硬
      性要求舉發員警不分違規情節，一律必須預留證據，俾便事後提出供法院審查
      ，除有現實技術可行性之困難，勢將大幅提高交通管理之行政成本，並嚴重削
      弱道路交通管理之行政效能，此絕非立法者制定道路交通管理法規之本意。且
      舉發交通違規行為之處分亦屬行政行為，除應遵循公正、公開與民主之程序，
      確保依法行政之原則，以保障人民權益，如何同步提高行政效能，亦應一併兼
      顧（行政程序法第一條規定參照），此亦係現行法制就若干類型之行政處分明
      文規定可免記明理由，或毋需給予當事人陳述意見機會等規定之所由設（行政
      程序法第九十七條、第一百零三條規定參照）。而所謂「準用」與「適用」有
      別，適用係完全依其規定而適用之謂，準用則衹就某事項所定之法規，於性質
      不相牴觸之範圍內，適用於其他事項之謂，即準用有其限度（最高法院四十一
      年臺非字第四七號判例意旨參照），是以刑事訴訟法就犯罪證據有關之規定中
      ，與屬行政秩序罰之交通違規裁罰本旨不合之部分，固不在準用之列，惟若受
      處分人遭受舉發之交通違規事實，僅有舉發違反道路交通管理事件通知單及裁
      決書等書面資料可參，且上載情節顯有違背論理法則、經驗法則，乃至與認定
      事實不符（刑事訴訟法第一百五十五條第二項參照）等情，自無法遽為推認受
      處分人確有交通違規之事實；反之，若舉發員警到庭結證違規情節屬實，且提
      出支持舉發違規可憑信性之相關佐證，又查無設詞攀誣或舉發錯誤之事證，自
      堪據以認定違規情節應屬事實。
  (二)按汽車行駛高速公路應依速限標誌指示，高速公路交通管制規則第五條第一項
      定有明文。又依道路交通管理處罰條例第三十三條前項規定，汽車行駛高速公
      路或設站管制之道路，而不遵管制之規定者，處汽車駕駛人一千元以上二千元
      以下罰鍰。又按汽車駕駛人，有第三十三條第一項之情形者，除依原條款處罰
      鍰外，並予記違規點數一點，道路交通管理處罰條例第三十三條第一項、第六
      十三條第一項第一款定有明文。經查：本件異議人於右揭時間駕車行經國道一
      號高速公路北向一三五公里處，經值勤警員以雷射槍測速器測得該車當時行車
      速度一二五公里，而當地限速一００公里，超速二十五公里而為警舉發之事實
      ，業據證人乙○○到庭證述屬實（詳見本院九十三年九月二十日訊問筆錄），
      並有內政部警政署國道公路警察局公警局交字第Ｚ00000000號舉發違
      反道路交通管理事件通知單及內政部警政署國道公路警察局第二警察隊九十三
      年七月十五日公警二交訴字第０九三０００一六九０號函各一份在卷可證。又
      當日檢測異議人上開小客車超速所使用之雷射槍測速器，係經濟部標準檢驗局
      檢定合格之儀器，有證人乙○○庭呈之經濟部標準檢驗局雷達測速儀檢定合格
      證書一紙附卷可稽，故該座雷射槍測速器已具備相當可信之準確度。況且，異
      議人非僅超速一、二公里之情況下遭取締，而有合理懷疑雷射槍準確度之空間
      ，其於駕車超過最高速限多達二十五公里之情況下始遭取締，顯見本件員警之
      取締執法標準甚為寬鬆，足證異議人確有有超速駕駛之違規行為洵堪認定，異
      議人辯稱警察機關不應於高速公路近車彎內取締超速違規車輛云云，顯有誤會
      ，不足憑信。
  (三)次按汽車駕駛人有第三十三條之情形者，除依原條款處罰鍰外，並記違規點數
      一點，道路交通管理處罰條例第六十三條第一項定有明文。查受處分人違規事
      證明確已如前述，從而原處分機關依道路交通管理處罰條例第三十三條第一項
      、第六十三條第一項等規定，裁處受處分人三千元罰鍰，並記違規點數一點之
      處分，核無違誤，本件受處分人之異議為無理由，自應將其異議駁回。
三、據上論斷，應依道路交通案件處理辦法第十九條，裁定如主文。
中　　　華　　　民　　　國　　九十三　　年　　　十　　　月　　　八　　　日
                                    臺灣基隆地方法院交通法庭
                                        法  官    何怡穎
右正本證明與原本無誤。
對於本件裁定如有不服，應於收受送達後五日內，向本院提出抗告書狀，敘述抗告之
理由，抗告於臺灣高等法院。
                                        書記官    李繼業
中　　　華　　　民　　　國　　九十三　　年　　　十　　　月　　　八　　　日
